臺灣宜蘭地方法院刑事判決　　　　　　96年度交簡上字第11號
上　訴　人
即　被　告　乙○○
上列上訴人因過失傷害案件，不服本院羅東簡易庭96年度羅交簡
字第24號中華民國96年4月2日第一審簡易判決（聲請案號：臺灣
宜蘭地方法院檢察署96年度調偵字第15號），提起上訴，本院管
轄之第二審合議庭判決如下：
    主  文
原判決撤銷。
乙○○因過失傷害人，處拘役伍拾日，如易科罰金，以銀元參佰
元即新臺幣玖佰元折算壹日，減為拘役貳拾伍日，如易科罰金，
以銀元參佰元即新臺幣玖佰元折算壹日。
    事  實
一、乙○○於民國95年6月1日9時5分許，駕駛車牌號碼3762-MU
    號自用小客貨車，由北往南即蘇澳往南方澳方向行駛，行經
    宜蘭縣蘇澳鎮○○路35號前，原應注意汽車行駛時駕駛人應
    注意兩車併行之間隔，並隨時採取必要之安全措施，而依當
    時為天候晴、日間自然光線、路面乾燥、無缺陷、無障礙物
    、視距良好，並無不能注意之情事，詎乙○○竟疏未注意兩
    車併行之間隔，致該貨車右側車門撞及同向行駛亦疏未注意
    兩車併行間隔之甲○○所騎乘車牌號碼AK3-550號重型機車
    左側把手，甲○○因而人車倒地，受有左側胸壁挫傷、左手
    及手肘挫傷、左大腿挫傷、左膝擦挫傷之傷害。
二、案經甲○○訴由宜蘭縣警察局蘇澳分局報告臺灣宜蘭地方法
    院檢察署檢察官聲請簡易判決處刑。
    理  由
甲、證據能力：
一、按被告以外之人於審判外之言詞或書面陳述，除法律有規定
    者外，不得作為證據。又被告以外之人於審判外之陳述，雖
    不符前4條之規定，而經當事人於審判程序同意作為證據，
    法院審酌該言詞陳述或書面陳述作成時之情況，認為適當者
    ，亦得為證據。刑事訴訟法第159條第1項、第159條之5第1
    項分別定有明文。
二、經查：證人甲○○於96年8月14日之警詢筆錄（見警卷第6頁
    至第8頁），雖係被告以外之人於審判外之言詞陳述，惟業
    經被告於審判程序中表示同意作為證據（見本院卷第21頁）
    ，且本院審酌上開言詞陳述作成時情況，並無違法之處，認
    為適當，依上開規定，自得作為證據使用，先予敘明。
乙、實體部分：
一、認定犯罪事實所憑之證據及理由：
（一）訊據被告乙○○固坦承伊有於上開時、地，駕駛上開貨車
      與甲○○所騎乘之機車發生碰撞之事實（見本院卷第20頁
      ）。惟被告矢口否認有何過失傷害之犯行，辯稱：本件車
      禍係甲○○騎乘機車自右邊巷子出來撞到被告所駕駛車輛
      之右後方，當時被告車輛已過巷口等語。
（二）本院之判斷：
   1、本件車禍發生後雙方車輛均已移動，觀之證人甲○○於96
      年8月14日警詢中證述：「當時我駕駛車牌號碼AK3-550號
      普通重型機車從蘇澳鎮○○路右轉往江夏路，途經宜蘭縣
      蘇澳鎮○○路35號前，遭對方乙○○所駕駛車牌號碼3762
      -MU自用小客貨車，從蘇澳往南方澳方向直行從我後方撞
      擊我的機車之左把手處，致我本人及機車倒地。」等語（
      見警卷第7頁）；於96年9月21日偵查中證述：「95年6月1
      日9時5分，我騎機車從南安路右轉沿江夏路行駛，被告開
      車在我後方，我不知道為何被告會從我後方撞我，我因此
      跌倒。」等語（見95偵3359號第6頁）；於96年7月17日本
      院審理中證述：「95年6月1日上午9點多，我原本行經蘇
      澳鎮○○路，我已經右轉進入江夏路時，被告從後方追撞
      我人左側及我車子左把手，我連人帶車倒下…。當時江夏
      路不算塞車，有點車但沒有塞得很嚴重，…。我從南安路
      右轉出來，轉過來到江夏路上的第二間房子的時候就從後
      面被撞。發生車禍地點在江夏路35號前。」等語（見本院
      卷第37頁至第40頁）。另被告於95年8月24日警詢中則供
      稱：「當時我駕駛車牌號碼3762-MU號自用小客貨車從蘇
      澳往南方澳方向行駛，途經宜蘭縣蘇澳鎮○○路35號前，
      因塞車車輛無法往前，剛要起步時我從車輛之右側後視鏡
      發現對方甲○○所駕駛車牌號碼AK3-550號普通重型機車
      ，從我車輛右後方處行駛，結果看見對方駕駛人及機車倒
      在我車輛之右側處。」等語（見警卷第3頁）；於95年9月
      21日偵查中供稱：「我當時要到蘇澳內埤，告訴人在我後
      方，我踩煞車剛要啟動時，發現告訴人撞我的右後車門，
      我並不知她為何會撞上。」等語（見95偵3359號第7頁）
      ；於96年7月17日本院審理中供稱：「我沒有從背後撞甲
      ○○，當時我行駛在江夏路上，我一直開都沒有停，過南
      安路口有塞車，所以我的車子有停下來，是過了南安路口
      才發生車禍。發生車禍的地點是過了南安路口的第三、四
      間，當時我的右前方有部車子停在路邊，我才剛起步，就
      看到被害人的車子倒在路旁，…因為我在注意前方車子的
      動向，我沒有看到被害人撞到我，也沒有聽到很大的撞擊
      聲。」等語（見本院卷第39頁）；於96年9月6日本院審理
      中供稱：「當時我停車剛要起步時，我看到告訴人車子倒
      在我旁邊，我就下車，撞到之前我沒有看到她的車。當時
      我在靠雙黃線內側，車子是行駛在靠近雙黃線那一側，而
      不是靠近路邊，但撞到以前我沒有看到她的車。」等語（
      見本院卷第55頁）。可知證人甲○○與被告就車禍發生原
      因各執一詞。
   2、然觀諸道路交通事故現場圖1紙、現場照片2幀、車損照片
      1幀（見警卷第10頁、第18頁、第19頁），顯示宜蘭縣蘇
      澳鎮○○路35號前車道係雙向道，由北往南方向車道寬3.
      3公尺，路面邊線外寬1.2公尺，車牌號碼3762-MU號自用
      小客貨車右側車門有明顯斜線凹陷刮痕，且依證人甲○○
      上開證詞及被告上開供詞，可知車禍發生時交通有擁塞現
      象，車牌號碼3762-MU號自用小客貨車、車牌號碼AK3-550
      號重型機車均係由北往南方向行駛在宜蘭縣蘇澳鎮○○路
      ，車牌號碼3762-MU號自用小貨車行駛在該車道內側，車
      牌號碼AK3-550號重型機車則行駛在該車道外側，參以被
      告自承係於甲○○倒地後始知發生車禍，亦顯示被告於行
      駛中疏未注意從右後照鏡觀察與同向車輛保持適當之間距
      ，並隨時採取必要之閃避等安全措施，始未發現證人甲○
      ○所騎乘之車牌號碼AK3-550號機車甚為靠近其貨車右側
      ，致該貨車右側車門撞及亦疏未注意兩車併行間隔之車牌
      號碼AK3-550重型機車左側把手，造成甲○○人車倒地。
      綜上，足認於95年6月1日9時5分許，被告駕駛車牌號碼37
      62-MU號自用小客貨車，由北往南即蘇澳往南方澳方向行
      駛，行經宜蘭縣蘇澳鎮○○路35號前，因交通擁塞，疏未
      注意兩車併行之間隔，並隨時採取必要之安全措施，致該
      貨車右側車門撞及同向行駛亦疏未注意兩車併行間隔之甲
      ○○所騎乘車牌號碼AK3-550號重型機車左側把手，甲○
      ○因而人車倒地。
   3、按汽車行駛時，駕駛人應注意兩車併行之間隔，並隨時採
      取必要之安全措施，道路交通安全規則第94條第3項定有
      明文。被告駕駛車牌號碼3762-MU號自用小客貨車，由北
      往南即蘇澳往南方澳方向行駛，行經宜蘭縣蘇澳鎮○○路
      35號前，原應注意上開規定，且依當時天候晴、日間自然
      光線、路面乾燥、無缺陷、無障礙物、視距良好，並無不
      能注意之情事，此有道路交通事故調查報告表1份在足憑
      （見警卷第11頁），被告竟疏未注意上開規定，致該貨車
      右側車門撞及同向行駛亦疏未注意兩車併行間隔之甲○○
      所騎乘車牌號碼AK3-550號重型機車左側把手，甲○○因
      而人車倒地，被告自有過失甚明。被告仍以前詞辯稱：伊
      無過失等語，顯不足採。
   4、按鑑定報告祇為形成法院心證之資料，對於法院之審判並
      無拘束力，故待證事項雖經鑑定，法院仍應本於職權予以
      調查，以期發現事實之真相，如鑑定報告顯然存有疑義，
      於究明之前，仍不得遽採為判決之基礎（92年度台上字第
      5019號判決要旨參照）。而本件車禍經臺灣宜蘭地方法院
      檢察署檢察官囑託臺灣省基宜區車輛行車事故鑑定委員會
      鑑定，鑑定意見雖為：「(1)甲○○駕駛重機車由支線道駛
      出，未停讓幹線道乙○○自小客貨車先行，有違道路交通
      標誌標線號誌設置規則第172條之規定。(2)乙○○駕駛自
      小客貨車，行經無號誌岔路口，未減速慢行，注意車前狀
      況，有違道路交通安全規則第93條第1項第2款及同規則94
      條第3項之規定。」此有該會95年11月22日基宜鑑字第095
      5003232號鑑定意見書1份在卷可參（見95偵3359號卷第15
      頁至第18頁）。惟承前述，本院綜合證人甲○○證詞及被
      告之供詞，並與現場圖、現場及車損照片、道路交通事故
      調查報告表相互勾稽，認被告與證人甲○○均係違反道路
      交通安全規則第94條第3項所定汽車行駛時，駕駛人應注
      意兩車併行之間隔，並隨時採取必要安全措施之規定，故
      尚難僅以該鑑定意見遽為本案判決之基礎。公訴人認被告
      係疏未注意行經無號誌之交岔路口，應減速慢行，作隨時
      停車之準備，且未注意車前狀況，採取必要之安全措施，
      始發生本件車禍，容有誤會。
   5、又證人甲○○於96年8月14日警詢筆錄證述：「…送至蘇
      澳建生醫院做初步治療，我本人有受傷，傷及左膝擦挫傷
      、左大腿瘀腫傷、左手肘擦挫傷、左側胸壁挫傷等。」等
      語（見警卷第7頁）；於96年7月17日本院審理中證述：「
      我左手及左側胸部、左大腿膝蓋有受傷。…第二天我開始
      痛，所以我去蘇澳榮民醫院檢查。」等語（見本院卷第37
      頁至第38頁）。佐以甲○○於95年6月1日至建生醫院外科
      急診治療，經醫師診斷其受有左膝擦挫傷、左大腿瘀腫傷
      、左手肘擦挫傷之傷害，嗣於95年6月2日至蘇澳榮民醫院
      骨科門診治療，經醫師診斷其受有左側胸壁挫傷、左手及
      手肘挫傷、左大腿挫傷之傷害，此有診斷證明書2張在卷
      可參（見警卷第13頁至第14頁）。可證證人甲○○於95年
      6月1日9時5分，在宜蘭縣蘇澳鎮○○路35號，遭被告所駕
      駛之自用小客貨車撞及，而人車倒地後，確受有左側胸壁
      挫傷、左手及手肘挫傷、左大腿挫傷、左膝擦挫傷之傷害
      。
   6、綜上論證，被告於上開時、地，疏未注意兩車併行之間隔
      ，並隨時採取必要之安全措施，致所駕駛之車牌號碼3762
      -MU自用小客貨車右側車門撞及同向行駛亦疏未注意兩車
      併行間隔之甲○○所騎乘車牌號碼AK3-550號重型機車左
      側把手，甲○○因而人車倒地，受有左側胸壁挫傷、左手
      及手肘挫傷、左大腿挫傷、左膝擦挫傷之犯罪事實，事證
      明確。
二、撤銷改判之理由：
（一）本件被告之過失係疏未注意兩車併行之間隔，並隨時採取
      必要之安全措施，原審認被告係疏未注意行經無號誌之交
      岔路口，應減速慢行，作隨時停車之準備，且未注意車前
      狀況，隨時採取必要之安全措施，容有未洽。
（二）按中華民國96年罪犯減刑條例自96年7月16日施行，本件
      被告犯罪之時間，係在96年4月24日以前，所犯符合該減
      刑條例第2條第1項第3款所定之減刑要件，應減其刑期二
      分之一。
（三）綜上所述，被告以否認犯罪為由，提起上訴，雖顯無理由
      ，惟原審判決既有前述認事、用法未洽之處，無法維持，
      自應予撤銷改判。
三、論罪科刑之理由：
（一）按被告行為後，94年2月2日修正公布之刑法（下稱新法）
      已於95年7月1日施行，新法第2條第1項規定：「行為後法
      律有變更者，適用行為時之法律。但行為後之法律有利於
      行為人者，適用最有利於行為人之法律。」，係規範行為
      後法律變更所生新舊法律比較適用之準據法，於新法施行
      後，自應適用新法第2條第1項之規定，為「從舊從輕」之
      比較；又比較新舊法時，應就罪刑有關之共犯、未遂犯、
      想像競合犯、牽連犯、連續犯、結合犯，以及累犯加重、
      自首減輕暨其他法定加減原因（如身分加減）與加減比例
      等一切情形，本於統一性及整體性原則，綜其全部罪刑之
      結果而為比較（最高法院95年度第8次刑事庭會議決議參
      照）。經查：
   1、修正前刑法第33條第5款規定罰金為銀元1元以上，換算為
      新臺幣後，為新臺幣3元以上。修正後同條款則規定「罰
      金：新臺幣1,000元以上，以百元計算之。」，是比較新
      舊法之結果，舊法即行為時法有利於被告。
   2、依修正前刑法第41條第1項前段之規定及95年7月1日刪除
      前罰金罰鍰提高標準條例第2條前段之規定，易科罰金之
      折算標準，應以銀元300元折算1日，經換算為新臺幣後，
      應以新臺幣900元折算為1日。修正後刑法第41條第1項前
      段則規定「犯最重本刑為5年以下有期徒刑以下之刑之罪
      ，而受6個月以下有期徒刑或拘役之宣告者，得以新臺幣
      1,000元、2,000元或3,000元折算1日，易科罰金。」，是
      比較新舊法之結果，舊法即行為時法有利於被告。
（二）被告乙○○所為，係犯刑法第284條第1項前段過失傷害罪
      。
（三）審酌被告無犯罪前科，此有臺灣高等法院被告前案紀錄表
      1份在卷可參，素行良好，惟其未能遵守道路交通安全規
      則所定之注意義務而肇事，致告訴人甲○○受有傷害，且
      迄今均未能賠償告訴人所受損害，並於犯罪後仍飾詞否認
      犯行，態度不佳，及考量告訴人就本件車禍之發生與有過
      失等一切情狀，量處如主文所示之刑。惟查被告犯罪之時
      間，係在96年4月24日以前，所犯符合中華民國96年罪犯
      減刑條例第2條第1項第3款所定之減刑要件，應減其刑期
      二分之一，故減為拘役25日，並依該減刑條例第9條，併
      諭知易科罰金之折算標準。
四、適用之法律：
（一）程序法方面：刑事訴訟法第455條之1第3項、第369條第1
      項前段、第364條、第299條第1項前段。
（二）實體法方面：刑法第2條第1項前段，刑法第284條第1項前
      段、修正前刑法第41條第1項前段，刑法施行法第1條之1
      ，95年7月1日刪除前罰金罰鍰提高標準條例第2條，現行
      法規所定貨幣單位折算新臺幣條例第2條，中華民國96年
      罪犯減刑條例第2條第1項第3款、第7條、第9條。
本案經檢察官賴淑萍到庭執行職務。
中　　華　　民　　國　　96　　年　　9　　月　　20　　日
                  刑事第四庭    審判長法  官
                                      法  官
                                      法  官
以上正本證明與原本無異。
不得上訴。
                                      書記官
中　　華　　民　　國　　96　　年　　9　　月　　  　　日
【附錄本案論罪科刑法條】
★刑法第284條第1項：
因過失傷害人者，處6月以下有期徒刑、拘役或500元以下罰金，
致重傷者，處1年以下有期徒刑、拘役或500元以下罰金。
